臺灣基隆地方法院刑事判決
110年度訴字第402號
公  訴  人  臺灣基隆地方檢察署檢察官
被      告  蔣秉原



選任辯護人  閻道至律師（法律扶助律師）
上列被告因違反毒品危害防制條例案件，經檢察官提起公訴（11
0年度偵字第6008、6199、7721號）及移送併辦（110年度偵字第
6200號），本院判決如下：
    主    文
蔣秉原販賣第三級毒品，共貳罪，各處有期徒刑肆年。又犯意圖
販賣而持有混合第二級二種以上毒品罪，處有期徒刑參年。應執
行有期徒刑柒年。
扣案犯罪所得新臺幣拾陸萬壹仟壹佰柒拾陸元沒收，未扣案犯罪
所得新臺幣拾貳萬捌仟捌佰貳拾肆元沒收，於全部或一部不能沒
收或不宜執行沒收時，追徵其價額。
扣案附表編號1所示之犯罪工具均沒收。
扣案附表編號2⑴、3⑴所示之毒品均沒收銷燬之。
扣案附表編號2⑵、3⑵所示之毒品均沒收。
    犯罪事實
一、蔣秉原明知甲基安非他命、大麻、3,4-亞甲基雙氧甲基安非
    他命（3,4-Methylenedi-oxymethamphetamine、MDMA）、愷
    他命、4-甲基甲基卡西酮（4-methylmethcathinone、Mephe
    drone、4-MMC）、芬納西泮（Phenazepam）、甲基-N,N-二
    甲基卡西酮（Methyl-N,N-Dimethylcathinone）、3,4-亞甲
    基雙氧苯基二甲胺丁酮（Dibutylone）、氟硝西泮（Flunit
    razepam）、硝甲西泮（Nimetazepam）、硝西泮（耐妥眠）
    （Nitrazepam）分別屬毒品危害防制條例第2條第2項第2款
    、第3款、第4款所列管之第二級毒品、第三級毒品、第四級
    毒品，不得製造、販賣、轉讓及持有，而為以下之犯行：
  ㈠蔣秉原意圖營利，基於販賣第三級毒品愷他命之犯意，於民
    國109年7月13日凌晨2時50分許，在基隆市○○區○○路000號7-
    11便利商店旁，以新臺幣（下同）145,000元之價格，販賣
    第三級毒品愷他命100公克予鍾旻桓、謝宜宏，並自二人處
    取得上開價金。又於109年7月14日晚上8時許，在新北市○○
    區○○路00號對面之城中平面停車場，以145,000元之價格，
    販賣第三級毒品愷他命100公克予鍾旻桓、謝宜宏，並自二
    人處取得上開價金。
　㈡蔣秉原基於意圖販賣而持有第二級毒品大麻、第三級毒品愷
    他命、4-甲基甲基卡西酮及混合第二級毒品、第三級、第四
    級二種以上毒品之毒品咖啡包之犯意，於109年5月至8月間
    ，陸續購入附表編號2、3所示之毒品而持有之。嗣經警於11
    0年9月13日凌晨0時37分許，在新北市五股區新城三路勤樸
    天悅社區D棟1樓電梯旁拘獲，並於同日凌晨0時40分許，經
    警持本院核發之110年度聲搜字第281號搜索票至新北市○○區
    ○○○路00號9樓居處執行搜索，扣得附表編號1、2、3所示之
    物及現金161,176元，而查上情。
二、案經基隆市警察局第二分局報告臺灣基隆地方檢察署檢察官
    偵查起訴。   
    理    由
一、證據能力
    本判決以下所引用之證據，公訴人、被告蔣秉原及辯護人於
    本案言詞辯論終結前，均未爭執其證據能力，本院審酌該等
    證據作成或取得之狀況，並無非法或不當取證之情事，且無
    顯不可信之情況，復經本院於審判期日就上開證據依法進行
    調查、辯論，自均具有證據能力。
二、上揭犯罪事實，業據被告於本院準備程序及審理時坦承不諱
    ，並據證人鍾旻桓、謝宜宏、宋易軒於警詢、偵查中之證述
    屬實，且有證人鍾旻桓與被告交易毒品地點照片、交易現場
    監視畫面截圖、手機對話紀錄翻拍照片暨交易路線示意圖（
    與小蔣、謝宜宏）、手機對話紀錄翻拍照片（與謝宜宏）、
    手機對話紀錄翻拍照片暨監視器畫面截圖及通訊軟體資料（
    與被告）、通聯紀錄（臺灣大哥大）、證人謝宜宏交易路線
    及地點示意圖、AKQ-7281號車輛詳細資料報表、本院110年
    度聲搜字第281號搜索票暨搜索扣押筆錄、扣押物品目錄表
    、搜索現場照片暨扣案物照片、扣案證物、毒品初步鑑驗報
    告單、內政部警政署刑事警察局110年11月3日刑鑑字第1108
    004825號鑑定書、台灣尖端先進生技醫藥股份有限公司毒品
    證物鑑定分析報告、交通部民用航空局航空醫務中心109年8
    月13日航藥鑑字第0000000號毒品鑑定書、勘察採證同意書
    （被告-尿液）、台灣檢驗科技股份有限公司濫用藥物實驗
    室-台北之濫用藥物檢驗報告（蔣秉原）等件在卷可稽，足
    認被告之自白與事實相符，堪以採信。又被告於偵查中稱愷
    他命係以85,000元購入僅70、80公克（見110年度偵字第600
    8號卷第550頁），卻分兩次以總價格290,000元賣出共計200
    公克的愷他命予鍾旻桓、謝宜宏，其中重量(純度)、價格之
    差距明顯，足認被告係基於獲取利潤即賺取價差之營利意思
    而販賣上揭第三級毒品愷他命，其主觀上顯具有營利之意圖
    甚明。
三、起訴書雖認犯罪事實欄一㈡部分，被告係於不詳時、地，以
    不詳價格，向姓名年籍不詳之人購買甲基安非他命毒品粉末
    、4-甲基甲基卡西酮毒品粉末、甲基-N,N-二甲基卡西酮毒
    品粉末、3,4-亞甲基雙氧苯基二甲胺丁酮毒品粉末、芬納西
    泮毒品粉末、硝甲西泮毒品粉末、硝西泮毒品粉末，並購買
    封口毒品咖啡包之真空密封機及空包裝袋後，於110年間，
    在新北市○○區○○○路00號9樓居處，將所購買之上開毒品粉末
    與不明成分便宜粉末混摻、分裝並置入上開購買之空包裝袋
    內，再以上開購買之真空密封機封口成附表編號3所示之毒
    品咖啡包。惟被告於警詢、偵查、羈押訊問及本院審理程序
    時均稱扣案毒品咖啡包係向他人購得並非自行封裝，真空密
    封機是買來封食材用的（見110年度偵字第6008號卷第16、3
    24、325、496頁），而證人鍾旻桓、謝宜宏、宋易軒於警詢
    及偵查中之證述，均僅可證明被告有犯罪事實欄一㈠所載販
    賣第三級毒品愷他命之犯行，且員警於執行搜索時並未查獲
    未經封裝之空包裝袋等半成品，依罪證有疑利於被告原則，
    無法認定被告有購買毒品粉末後分裝之犯行，僅能認定被告
    係購入完整包裝之毒品咖啡包後意圖販賣而持有，附此敘明
    。綜上，本案事證明確，被告犯行洵堪認定，應依法論科。
三、論罪科刑
  ㈠被告蔣秉原犯本案犯行後，毒品危害防制條例第4條第3項、
    第17條第2項規定業於109年1月15日修正公布，並於同年7月
    15日開始施行，修正後第4條第3項規定罪刑部分，其中得併
    科罰金刑上限自700萬元提高至1,000萬元，修正前之規定顯
    然有利於行為人；而第17條第2項修正後內容為「犯第4條至
    第8條之罪於偵查及歷次審判中均自白者，減輕其刑」，與
    修正前規定內容為「犯毒品危害防制條例第4條至第8條之罪
    於偵查及審判中均自白者，減輕其刑」相較，修正前之規定
    顯然較有利於行為人。是上開毒品危害防制條例第4條第3項
    及第17條第2項規定新舊法比較後，仍以舊法對行為人為有
    利，依刑法第2條第1項前段規定，應適用被告行為時即修正
    前毒品危害防制條例第4條第3項及第17條第2項規定。核被
    告就犯罪事實欄一㈠兩次所為，均係犯修正前毒品危害防制
    條例第4條第3項之販賣第三級毒品罪。
　㈡毒品危害防制條例增訂之第9條第3項，係於109年7月15日施
    行。被告就犯罪事實欄一㈡部分意圖販賣持有本案毒品行為
    之完結，須繼續至持有行為終了時為止，雖最初持有本案毒
    品之時間係於毒品危害防制條例第9條第3項公布施行前，然
    其持有行為繼續至110年9月13日為警查獲時，既然其持有行
    為之終了在毒品危害防制條例第9條第3項公布施行後，自無
    行為後法律變更而應比較新舊法可言，先此說明。又按毒品
    危害防制條例第9條第3項之立法說明，該條項所稱之混合，
    係指將二種以上之毒品摻雜調合，無從區分而言（如置於同
    一包裝）。依目前毒品查緝實務，施用混合毒品之型態日益
    繁多，且因混合毒品之成分複雜，施用後所造成之危險性及
    致死率均高於施用單一種類者，為加強遏止混合毒品之擴散
    ，爰增訂第3項，規定犯同條例第4條至第8條之罪，而有混
    合二種以上毒品之情形者，加重其刑至二分之一。另本項係
    屬分則之加重，為另一獨立之犯罪型態，如其混合二種以上
    毒品屬不同級別，應依最高級別毒品所定之法定刑，並加重
    其刑至二分之一，例如販賣混合第三級及第四級毒品者，依
    販賣第三級毒品之法定刑處斷，並加重其刑至二分之一；如
    屬同一級別者，因無從比較高低級別，則依各該級別毒品所
    定之法定刑，加重其刑至二分之一。是毒品危害防制條例第
    9條第3項所謂之「混合」，自包括同一級別之二種以上毒品
    ，與不同級別之二種以上毒品。故核被告就犯罪事實欄一㈡
    所為，係犯毒品危害防制條例第5條第2項、第3項、第4項、
    第9條第3項之意圖販賣而持有第二級、第三級毒品、混合第
    二級、第三級、第四級二種以上毒品罪。起訴書雖認被告於
    犯罪事實欄一㈡部分，係分別購入附表編號2所示之毒品，應
    成立2次意圖販賣而持有第二級毒品罪，惟被告於本院審理
    中稱係於109年5月至8月間陸續購入本件扣案之毒品，其於
    購入後迄為警查獲前之期間內持有關係彼此重疊，應合為評
    價為一行為。被告以一行為犯前開意圖販賣而持有第二級、
    第三級毒品及混合第二級、第三級、第四級二種以上毒品等
    罪，為想像競合犯，應依刑法第55條之規定，從一情節較重
    之意圖販賣而持有混合第二級、第三級、第四級二種以上毒
    品罪處斷。被告犯意圖販賣而持有混合第二、三、四級二種
    以上毒品罪，依毒品危害防制條例第9條第3項規定，適用意
    圖販賣而持有第二級毒品之法定刑，並加重其刑。
　㈢被告上開3次犯行，犯意各別，行為互殊，應予分論併罰。
  ㈣被告於偵查及審判中均自白上開2次販賣第三級毒品、意圖販
    賣而持有第二級毒品犯行，應各依毒品危害防制條例第17條
    第2項之規定減輕其刑。 
　㈤爰審酌被告明知愷他命及附表編號2、3所示第二級、第三級
    、第四級毒品均係戕害人類身心健康之物，竟無視國家對於
    杜絕毒品犯罪之禁令，仍販賣愷他命予他人，另意圖販賣而
    持有附表編號2、3所示之毒品，助長社會上施用毒品之不良
    風氣，影響社會治安，所為實非可取，犯後雖坦承犯行，但
    其所販賣之愷他命數量及金額不在少數（共計200公克，價
    金290,000元），所意圖賣而持有之毒品數量龐大（毒品咖
    啡包340包、愷他命18包、大麻3包、毒品藥錠4包、46.5顆
    ），及其自述教育程度高職畢業，之前與母親在市場擺攤賣
    玉，未婚無子嗣，家庭經濟狀況貧困等一切情狀，分別量處
    如主文所示之刑，以資儆懲。另審酌被告所犯各罪之犯罪時
    間，責任非難重複性、並考量刑罰手段、目的之相當性，依
    多數犯罪責任遞減原則，定其應執行之刑，以資儆懲。
四、沒收　　
  ㈠扣案附表編號1所示之物，係被告所有供其犯意圖販賣而持有
    毒品罪有關之物，業據被告於本院審理時供明在卷，不問屬
    於犯罪行為人與否，應依毒品危害防制條例第19條第1項之
    規定均宣告沒收。其餘扣案之塑膠盒1個、菸盒1個、真空密
    封機1台、點鈔機1台、保險箱1個（內含寺廟捐款收據2張、
    招財卡1張）、行動電話2支（IPHONE12PRO、IPHONE各1支）
    等物，被告於本院審理中稱均與本件販賣毒品、意圖販賣而
    持有毒品罪無關，依卷內事證亦查無上開物品係被告所有供
    本件犯罪所用之物，均不予宣告沒收。
　㈡被告2次販賣第三級毒品之所得共計290,000元，均已收取，
    而扣案161,176元為其販賣毒品所得，業據被告於本院審理
    時供承在卷，上開扣案現金應依刑法第38條之1第1項前段之
    規定宣告沒收；未扣案犯罪所得128,824元則依刑法第38條
    之1第1項前段、第3項之規定宣告沒收，於全部或一部不能
    沒收或不宜執行沒收時，追徵其價額。　
　㈢扣案附表編號2⑴、3⑴所示之毒品，分別含有第二級毒品大麻
    、甲基安非他命、MDMA，不問屬於犯人與否，均依毒品危害
    防制條例第18條第1項沒收銷燬之。上開毒品中混摻有第三
    級、第四級毒品部分，因難以與其中所含之第二級毒品成分
    析離，故一併宣告沒收銷燬之。
　㈣扣案附表編號2⑵、3⑵所示之毒品，分別含有第三級毒品愷他
    命、芬納西泮、4-甲基甲基卡西酮、氟硝西泮、甲基-N,N-
    二甲基卡西酮、3,4-亞甲基雙氧苯基二甲胺丁酮、硝甲西泮
    ，均為毒品危害防制條例第2條第2項第3款所稱之第三級毒
    品，屬違禁物，不問屬於被告與否，應依刑法第38條第1項
    規定，均宣告沒收。
據上論斷，應依刑事訴訟法第299條第1項前段，刑法第40條之2
第1項，判決如主文。
本案經檢察官黃佳權提起公訴及移送併辦，檢察官高永棟到庭執
行職務。
中　　華　　民　　國　　111 　年　　5　 　月　　16　　日
                  刑事第二庭  審判長法　官  劉桂金
　　　　　　　　　                  法  官  鄭富容
　　　　　　　　　                  法  官  李  岳
以上正本證明與原本無異。
如不服本判決應於收受送達後20日內向本院提出上訴書狀，並應
敘述具體理由；其未敘述上訴理由者，應於上訴期間屆滿後20日
內向本院補提理由書(均須按他造當事人之人數附繕本)「切勿逕
送上級法院」。
中　　華　　民　　國　　111 　年　　5 　　月　　16　　日
                                    書記官  白豐瑋
附錄法條：
修正前毒品危害防制條例第4條第3項
製造、運輸、販賣第三級毒品者，處7年以上有期徒刑，得併科
新臺幣7百萬元以下罰金。
毒品危害防制條例第5條第2項、第3項、第4項
意圖販賣而持有第二級毒品者，處5年以上有期徒刑，得併科新
臺幣5百萬元以下罰金。
意圖販賣而持有第三級毒品者，處3年以上10年以下有期徒刑，
得併科新臺幣3百萬元以下罰金。
意圖販賣而持有第四級毒品或專供製造、施用毒品之器具者，處
1年以上7年以下有期徒刑，得併科新臺幣1百萬元以下罰金。
毒品危害防制條例第9條第3項
犯前五條之罪而混合二種以上之毒品者，適用其中最高級別毒品
之法定刑，並加重其刑至二分之一。
附表
編號 扣案物   1 黑色背包1個、塑膠夾鏈袋1包、電子秤2個、塑膠匙1支   2 ⑴第二級毒品大麻3包（總毛重12.05公克）、含有微量第二級毒品甲基安非他命、微量第四級毒品硝西泮成分之朱紅色圓形藥錠1包（總淨重2.84公克）、含有第二級毒品MDMA、微量第二級毒品甲基安非他命、第三級毒品愷他命成分之土色圓形藥錠1包（總淨重7.06公克，MDMA純度約45％，純質淨重約3.17公克，愷他命純度約5％，純質淨重約0.35公克） ⑵第三級毒品愷他命18包（純度約86%，總純質淨重約72.41公克）、含有微量第三級毒品芬納西泮成分之粉紅色圓形藥錠1包（總淨重101.19公克）、含有第三級毒品4-甲基甲基卡西酮成分之藍色圓形藥錠1包（總淨重20.27公克，純度約64％，純質淨重約12.97公克）、含有第三級毒品氟硝西泮成分之白色圓形藥錠46.5顆（總毛重16.88公克，純度1.1％，純質淨重0.096公克）   3 ⑴含有微量第二級毒品甲基安非他命、微量第三級毒品硝甲西泮、微量第四級毒品硝西泮成分之一日喪命散款式毒品咖啡包1包（淨重1.136公克） ⑵含有微量第三級毒品4-甲基甲基卡西酮成分之白色毒品粉末3包（總淨重130.5公克）、含有第三級毒品甲基-N,N-二甲基卡西酮、第三級毒品3,4-亞甲基雙氧苯基二甲胺丁酮、微量第三級毒品芬納西泮成分之原子黑底款式毒品咖啡包331包（總毛重1093.77公克，甲基-N,N-二甲基卡西酮之純度6.2％，純質淨重45.134公克；3,4-亞甲基雙氧苯基二甲胺丁酮之純度2.5％，純質淨重18.119公克）、含有第三級毒品4-甲基甲基卡西酮成分之皮卡丘Fanta黃底款式毒品咖啡包2包（純度6.8％，純質淨重0.891公克）、含有第三級毒品4-甲基甲基卡西酮成分之瑪莎拉蒂LOGO黑底款式毒品咖啡包2包（純度4.5％，純質淨重0.446公克）、含有第三級毒品4-甲基甲基卡西酮成分之西瓜人銀底款式毒品咖啡包1包（淨重4.002公克，純度8.9％，純質淨重0.356公克）、含有第三級毒品4-甲基甲基卡西酮成分之Evil Bear惡魔熊閃電紫底款式毒品咖啡包1包（淨重3.299公克，純度6.5％，純質淨重0.214公克）、含有微量第三級毒品硝甲西泮成分之哈密瓜白底款式毒品咖啡包2包（總毛重14公克）